【裁判字號】    95,交易,51
【裁判日期】    950505
【裁判案由】    過失致死
【裁判全文】
臺灣臺中地方法院刑事判決              95年度交易字第51號
公  訴  人  臺灣臺中地方法院檢察署檢察官
被      告  甲○○
選任辯護人  張績寶律師
            黃琪雅律師
上列被告因過失致死案件，經檢察官提起公訴（九十四年度偵字
一一七八一號、第一五九一二號），本院判決如下：
    主    文
本件公訴不受理。
    理    由
一、公訴意旨略以：被告甲○○係駕駛卡車為業，為從事業務之
    人，其駕駛冠億企業社所有車牌號碼一三三－ＱＦ號自用大
    貨車，於民國九十四年一月二十日上午十一時許，沿臺中縣
    龍井鄉○○路由西向東方向行駛，行經該路二○八巷口處之
    無號誌之交岔路口前處，本應注意汽車行駛時之車前狀況，
    並隨時採取必要之安全措施，且應注意行經無號誌之交岔路
    口時，應減速慢行，作隨時停車之準備，而依當時情形，晴
    天，有日間自然光線，視距良好，並無不能注意之情事，被
    告甲○○竟疏未注意車前狀況，仍貿然以時速二十公里之速
    度欲通過前揭交岔路口，適有被害人紀文典騎乘車牌號碼Ｓ
    ＱＡ－七七二號輕型機車，已通過前開交岔路口中心點，被
    告甲○○仍未發覺煞停，致其前述自用大貨車左前車角撞及
    被害人紀文典前述輕型機車右後車身，致使被害人紀文典因
    人車倒地而受有頭部外傷合併右側挫傷性腦內出血、右側硬
    腦膜下血腫及腦腫脹、胸部挫傷合併左側肋骨骨折及左側血
    胸及腹部挫傷之傷害，送醫至沙鹿童綜合醫院治療再轉至中
    國醫藥大學附設醫院，被害人紀文典仍延至同年七月十五日
    上午九時四十五分，因敗血性休克併多重器官衰竭致缺血性
    腸壞死而死亡，因認被告涉犯刑法第二百七十六條第二項之
    業務過失致死罪嫌。
二、按從事業務之人，因業務上之過失致人於死者，處五年以下
    有期徒刑或拘役，得併科三千元以下罰金，刑法第二百七十
    六條第二項定有明文。而所謂過失致人於死，係指行為人過
    失之行為與被害人死亡之結果，有相當因果關係存在，若無
    相當因果關係存在，即難認被害人之死亡結果與行為人之過
    失行為有關連，而將被害人死亡之結果歸責於行為人。又所
    謂相當因果關係，係指依經驗法則，綜合行為當時所存在之
    一切事實，為客觀之事後審查，認為在一般情形下，有此環
    境、有此行為之同一條件，均可發生同一之結果者，則該條
    件即為發生結果之相當條件，行為與結果即有相當之因果關
    係。反之，若在一般情形下，有此同一條件存在，而依客觀
    之審查，認為不必然皆發生此結果者，則該條件與結果不相
    當，不過為偶然之事實而已，其行為與結果間即無相當因果
    關係，最高法院七十六年台上字第一九二號判例意旨足供參
    照。另按告訴乃論之罪，告訴人於第一審辯論終結前得撤回
    其告訴，又告訴經撤回者，應諭知不受理之判決，刑事訴訟
    法第二百三十八條第一項、第三百零三條第三款，定有明文
    。
三、訊據被告甲○○固坦承係因其之疏未注意車前狀況等過失致
    被害人紀文典受有公訴意旨所示之傷害，惟堅詞否認其過失
    所造成之傷害，係被害人致死之原因。公訴人認被告業務過
    失之行為，造成被害人紀文典死亡之結果，無非係以被害人
    係因敗血性休克併多重器官衰竭致缺血性腸壞死而死亡，其
    缺血性腸壞死症狀係車禍致腹部挫傷所致。惟被害人紀文典
    係於九十四年一月二十日十一時許，因被告之駕駛車輛之過
    失，致被害人紀文典所騎乘之機車，人車倒地，受有頭部外
    傷合併右側挫傷性腦內出血、右側硬腦膜下血腫及腦腫脹、
    胸部挫傷合併左側肋骨骨折及左側血胸及腹部挫傷之傷害，
    惟其延至近六個月後之同年七月十五日九時四十五分死亡，
    是其死亡之結果是否係因被告前開過失致其腹部傷害所致即
    有進一步究明之必要。查被害人紀文典係於九十四年一月二
    十日車禍後，因受有頭部外傷合併右側挫傷性腦內出血、右
    側硬腦膜下血腫及腦腫脹、胸部挫傷合併左側肋骨骨折及左
    側血胸及腹部挫傷之傷害，而送至童綜合醫院救治，於九十
    四年三月十八日，因外傷合併顱內出血，開顱手術後，合併
    有水腦症及尿液感染等疾病，轉送中國醫藥大學附設醫院治
    療，復於九十四年五月十七日因急性病況穩定，再轉送中國
    醫藥大學附設醫院之體系醫院全民醫院持續慢性療養復健治
    療，嗣於九十四年六月二十五日因腹部症狀再送中國醫藥大
    學附設醫院住院治療，延至九十四年七月十五日九時四十五
    分許死亡等情，有前開醫院病歷資科在卷可參，合先敘明。
    又依證人即中國醫藥大學附設醫院外傷急症主治醫師，亦係
    外科及消化外科專科醫師之王毓俊於本院審理時證述：紀文
    典急診入院，進行剖腹探查手術（九十四年六月二十八日）
    ，手術中發現，紀文典是動脈栓塞造成之缺血性腸壞死，其
    百分之九十五之腸壞死，若是半年前就受傷的話，不會這麼
    久才出現這些症狀；從病歷上來看患者整個上腸繫膜沒有任
    何脈博存在，所以伊認為這是上腸繫膜動脈栓塞，但若這個
    上腸繫膜動脈栓塞已存在半年的話，患者不可能存活這麼久
    ，若（車禍）當初就發生血栓，一直到有百分之九十五的腸
    壞死，這情形不用十二小時，若是剛開始就慢慢有血栓，就
    可能長期，但如果是慢慢形成的話，小腸一定會有變化，如
    血液不足，蠕動會比較差，這時患者灌食會有問題，一定會
    有嘔吐及無法灌食的現象，而腸壞死會發生敗血症，敗血症
    就會產生黃疸、溶血的現象；而腹部受傷造成的通常是急性
    受傷，檢查完，病人也正常進食，就不能把後面的原因歸到
    前面受損，除非有明顯的證據證明是有關連的等語，核與卷
    中國醫藥大學附設醫院手術報告所載手術發現：「bloody
    ascites 1000ml. whole length of small bowel and colo
    n gangrenous change was observed no pulsation of the
    mesentery and mesocolon artery.after well explain to
     his son about the grave progonsis, the wound was cl
    osed without further treatment（按：身體有腹水一千毫
    升，大部分之小腸、結腸壞死，結腸繫膜動脈無脈搏，向病
    患兒子說明病症預期可能造成死亡後，無進一步處理，將腹
    部縫合）」等語相符，有前開手術報告一紙在卷可稽（中國
    醫藥大學附設醫院病歷資料第三○九頁）。又證人即中國醫
    藥大學附設醫院神經外科醫師即被害人紀文典於九十四年三
    月十八日進入中醫藥大學附設醫院治療之主治醫師乙○○證
    述：患者紀文典係頭部外傷合併顱內出血，開顱手術後，合
    併有水腦症、尿液感染等疾病，因為神智還沒有很清楚，所
    以轉送我們醫院，患者在醫院六十天，出院之前，都還無法
    自理生活，可以坐輪椅，但是急性病況已穩定，須慢性療養
    ，所以轉到本院體系之全民醫院，出院前一個星期左右曾作
    過抽血檢查，結果都還算正常，腹部、腸亦無問題，無並無
    肚子漲起來、硬起來或有壓痛如此的腹部症狀，若是有腸壞
    死的現象會有前述的腹部症狀，而患者在住院期間其灌食均
    正常，應該沒有發生無法灌食的現象等語。準此，依前述證
    人王毓俊之證述，車禍腹部受傷，若造成急性動脈栓塞的腸
    壞死現象，於十二個小時，即會造成百分之九十五腸壞死的
    情形，若係慢性栓塞，就可能長期，但會有無法灌食的現象
    發生，然依前開證人乙○○所述，被害人紀文典在中國醫藥
    大學附設醫院住院六十日的期間並未發生無法灌食的情形，
    且出院前之檢查一切正常，並無腹部症狀發生，亦核與被害
    人紀文典住院期間之一般病房身體評估單所載相符（中國醫
    藥大學附設醫院病歷資料第一一五至一六○頁）。承上可知
    ，被害人紀文典因動脈栓塞而造成百分之九十五腸壞死，雖
    導被害人死亡結果，惟應與被告過失致被害人腹部鈍傷間，
    並無相當因果關係。且證人即臺灣臺中地方法院檢察署檢驗
    員胡順前亦於本院審理證述：被害人所受之腦部、胸部傷害
    與腸壞死間均係屬二回事，並無關係等語（本院卷第七三頁
    ），亦核與中國醫藥大學附設醫院函謂：被害人紀文典之死
    亡原因與先前腦部創傷間應無關聯性，其死亡原因，係因缺
    血性腸壞死引發敗血症及多重器官衰竭而導致，而其缺血性
    腸壞死應為動脈栓塞所導致等語相合，此有中國醫藥大學附
    設醫院九十四年十一月十日院管歷字第○九四一一○四三六
    ○號函在卷可參（九十四年度偵字第一五○一二號卷第七至
    九頁），職是，被害人紀文典死亡之原因亦非車禍造成腦、
    胸創傷所導致。是以，公訴人認被害人紀文典死亡之結果係
    被告過失行為所致尚有未洽。又被害人紀文典所受前開傷害
    ，雖經治療於九十四年五月十七日出院轉至全民醫院繼續復
    健治療，其出院時仍肢體乏力，有認知現實判斷及記憶等障
    礙而無法自理生活，該狀況需再經復健治療，但如此也無法
    完全恢復，此有中國醫藥大學附設醫院九十五年三月八日院
    管檔字第○九五○三○○八四七號函及其檢附之被害人紀文
    典病情說明一紙，附卷可參。依前開病情之說明被害人紀文
    典身體健康所受之傷害，應已達重大難治之程度。是以，依
    前開說明，縱認被告確有公訴意旨所示之業務過失行為，其
    所犯亦係為刑法第二百八十四條第二項之業務過失致重傷罪
    ，而依刑法第二百八十七條前段之規定，須告訴乃論。茲據
    告訴人紀蔡秀鳳於本院審理時當庭撤回其告訴，揆諸首開說
    明，爰為不受理之判決。
據上論斷，應依刑事訴訟法第三百零三條第三款，判決如主文。
本案經檢察官丙○○到庭執行職務。
中    華    民    國    95    年    5     月    5     日
                  刑事第十四庭  審判長法  官  楊真明
                                      法  官  陳  葳
                                      法  官  劉逸成
上正本證明與原本無異。
如不服本判決，應於送達後十日內向本院提出上訴狀（須附繕本
），上訴於臺灣高等法院臺中分院。
                                      書記官  謝惠雯
中    華    民    國    95    年    5     月    5     日


司法院資訊處製作；財團法人民間司法改革基金會備份。
